【裁判字號】    97,交易,180
【裁判日期】    970930
【裁判案由】    過失傷害
【裁判全文】
臺灣桃園地方法院刑事判決             97年度交易字第180號
公  訴  人  臺灣桃園地方法院檢察署檢察官
被      告  甲○○
上列被告因過失傷害案件，經檢察官提起公訴（97年度偵字第10
90號），本院判決如下︰
    主  文
甲○○過失傷害致重傷，處有期徒刑參月，如易科罰金，以新臺
幣壹仟元折算壹日。
    事  實
一、甲○○於民國96年6 月18日上午6 時13分許，駕駛車牌號碼
    T2-1587 號自用小客車，在桃園縣大溪鎮○○路○ 段321 號
    前路旁暫時停車，下車購物，俟其購物完畢上車後，自路邊
    停車狀態起步，欲駛入仁和路往大溪方向之車道時，本應注
    意汽車起步前應顯示方向燈，注意前後左右有無障礙或車輛
    行人，應讓行進中之車輛行人優先通行，並應注意車前狀況
    ，隨時採取必要之安全措施，而依當時天候晴、日間有自然
    光線、該路段為未劃分快慢車道之雙向二車道、路面乾燥、
    無缺陷、無障礙物、為視距良好之直路等一切情狀以觀，又
    無不能注意之情事，竟在駕車起步前，疏未注意前方適有乙○○騎乘車牌號碼PH9-283 號重型機車，疏未遵守汽車在未
    劃設慢車道之雙向二車道行駛時應在遵行車道內行駛之規定
    ，而逆向沿上開仁和路2 段往大溪方向車道之白實線外側路
    面行駛而來，甲○○未讓行進中之乙○○先行，即貿然起步
    駛入車道，乙○○因而閃避不及，致其所騎乘之上開機車車
    頭擦撞到甲○○所駕駛之上開自小客車車頭保險桿左前角後
    ，乙○○所騎機車當場向右側滑行約1 公尺後倒在仁和路3
    段往大溪方向之車道中間，車頭朝向中壢方向，車尾朝向大
    溪方向，其人則自機車飛起後摔落在地，因而受有頸椎第三
    至第六節椎間盤突出加上脊髓病變併發呼吸衰竭、頸椎第三
    及第四節骨折及脫臼之傷勢，嗣經緊急送往財團法人恩主公
    醫院（下稱「恩主公醫院」）治療，因病情需要，於同日進
    行頸椎椎板切除術後，住進外科加護病房治療，因呼吸衰竭
    無法脫離呼吸器，於96年7 月6 日進行氣切手術，然因車禍
    造成其四肢行動障礙、尿失禁、呼吸衰竭，無法自理生活，
    需由他人24小時看護照顧，並需長期臥床及復健之重大難治
    之重傷，及受有生殖機能毀敗之重傷結果。
二、案經代行告訴人丙○○（乙○○之子）訴由臺灣桃園地方法
    院檢察署檢察官偵查起訴。
    理  由
甲、程序方面：
一、按除簡式審判程序、簡易程序及第376 條第1 款、第2 款所
    列之罪之案件外，第1 審應行合議審判，民國96年7 月4 日
    修正公布之刑事訴訟法第284 條之1 定有明文。查本案被告
    甲○○涉犯之過失傷害致重傷案件，經檢察官提起公訴，其
    所犯為刑事訴訟法第376 條第1 款所列之罪，揆諸上開規定
    ，第1 審無庸行合議審判。
二、次按，被害人乙○○於車禍發生後，即因接受氣切手術而無
    法言語，因全身癱瘓而無法寫字，而無法自行提出告訴，嗣
    經臺灣桃園地方法院檢察署檢察官於97年1 月11日指定刑事
    訴訟法第237 條所指之「得為告訴之人」即被害人之子丙○○為代行告訴人，其6 各月之告訴期間，應自其有權告訴並
    得為告訴之時—即97年1 月11日—起算，丙○○既於97年1
    月11日受檢察官之指定後，當場以言詞向檢察官提出被告涉
    有過失傷害致重傷罪嫌之告訴後，其告訴自無逾越告訴乃論
    期間之瑕疵，檢察官依法偵查、起訴，自屬合法。
三、又按，被告以外之人於審判外之言詞或書面陳述，除法律有
    規定者外，不得作為證據；被告以外之人於偵查中向檢察官
    所為之陳述，除顯有不可信之情況者外，得為證據；被告以
    外之人於偵查中向檢察官所為之陳述，除顯有不可信之情況
    者外，得為證據；當事人、代理人或辯護人於法院調查證據
    時，知有第159 條第1 項不得為證據之情形，而未於言詞辯
    論終結前聲明異議者，視為有前項之同意。刑事訴訟法第15
    9 條第1 項、第159 條之1 第2 項、第159 條之5 就此定有
    明文。經查：
  (一)證人即代行告訴人丙○○於偵查中向檢察官所為之陳述，屬
    被告以外之人於審判外所為之陳述，為傳聞證據，惟現階段
    刑事訴訟法規定檢察官代表國家偵查犯罪、實施公訴，依法
    其有訊問被告、證人及鑑定人之權，證人、鑑定人且須具結
    ，而實務運作時，檢察官偵查中向被告以外之人所取得之陳
    述，原則上均能遵守法律規定，不致違法取供，是以，刑事
    訴訟法於92年2 月6 日修正時，即為兼顧理論與實務，以該
    法第159 條之1 第2 項規定，除顯有不可信之情況者外，得
    為證據（參考刑事訴訟法第159 條之1 立法理由）。查上開
    證人於偵查中經具結後向檢察官所為之陳述，既非檢察官非
    法取供而得，且其等斯時所為陳述，尚無顯不可信之情況，
    即應認其等於偵查中所為之證述，得作為證據。
  (二)又，代行告訴人丙○○於警詢、偵查中之指訴，及卷附道路
    交通事故現場圖、道路交通事故調查報告表、財團法人恩主
    公醫院出具之診斷證明書等證據，均屬被告甲○○以外之人
    於審判外所為之陳述，均為傳聞證據，被告甲○○於本院準
    備程序中，並不爭執上揭證據之證據能力，迄本院言詞辯論
    終結前，亦未聲明異議，且本院審酌檢察官所提上開證據並
    非公務員違法取得之證據，無證據力明顯過低之情形，復經
    本院於審判期日就上開證據進行調查、辯論，依法自得作為
    本案證據。
  (三)至卷附警方拍攝之交通事故現場照片7 幀，均非供述證據，
    無傳聞法則之適用，與本案具有關聯性，且無證據證明係公
    務員違法所取得者，自得採為本案證據。
乙、實體方面：
一、按，汽車行駛時，駕駛人應注意車前狀況並隨時採取必要之
    安全措施。又，行車前應注意起駛前應顯示方向燈，注意前
    後左右有無障礙或車輛行人，並應讓行進中之車輛行人優先
    通行。道路交通安全規則第94條第3 項、第89條第1 項第6
    款分別定有明文。訊據被告甲○○固不否認其有與被害人乙○○於上揭時地發生車禍之事實，惟辯稱：其否認有過失，
    因為其是依照交通規則，若乙○○不要逆向，也不會發生車
    禍云云。經查：
  (一)上揭被告駕駛車牌號碼T2-1587 號自用小客車，在桃園縣大
    溪鎮○○路○ 段321 號前路旁，與被害人乙○○騎乘之車牌
    號碼PH9-283 號重型機車發生擦撞乙節，除據被告於警詢中
    供稱：其當時是停在路邊剛起步要切入車道，還未到車道上
    ，發現危險狀況時，距離對方約1 公尺左右等語、於偵查中
    供稱：其駕駛小轎車原本停在路邊便利商店前之路肩，前面
    有車子，其剛啟動車子從路肩要出來，其看後照鏡，後面沒
    車其就轉出來後，其看前面，就撞上老先生（按指被害人）
    等語，及於本院審理中供稱：其於上揭時地，係駕駛自小客
    車在桃園縣大溪鎮○○路○ 段321 號前路旁暫時停車，下車
    去便利商店購買香菸後上車，因其所駕車輛前方停有1 輛休
    旅車，故其在路邊起步起步要切入車道時，被害人沿著路肩
    車道白色實線騎過來，其根本沒有看到被害人，當其看到被
    害人時，兩邊距離很短，只覺得被害人是衝過來的，不知道
    他的車速多快，被害人看到其時，他也想要閃，也有往旁邊
    閃的動作，後來被害人所騎機車車頭擦撞到其駕駛座左前側
    的大燈部位及大燈底下的保險桿左側，被害人的機車在碰撞
    後有往前滑行一段距離，然後傾倒在車道中間，被害人則摔
    出去在車旁不遠處等語在卷外，並經警方於車禍後到場勘查
    製作之道路交通事故調查報告表暨現場圖1 份、現場照片7
    幀附卷可稽，互核相符。又，被害人於車禍發生之際，因其
    所騎機車之車頭擦撞到被告所駕自小客車車頭保險桿左前角
    ，致其所騎機車當場向右側滑行約1 公尺後倒在仁和路2 段
    往大溪方向車道中間，其人則自機車飛起後摔落在地，因而
    受有頸椎第三至第六節椎間盤突出加上脊髓病變併發呼吸衰
    竭、頸椎第三及第四節骨折及脫臼之傷勢乙節，除據代行告
    訴人丙○○於偵查中及本院審理中指訴明確外，並有代行告
    訴人丙○○所提財團法人恩主公醫院出具之診斷證明書1 紙
    在卷，復經本院依職權向財團法人恩主公醫院調取被害人因
    上開車禍就醫之醫師病歷摘要、病歷影本1 份附卷可稽。是
    以，被告於上揭時地，確有駕車與被害人乙○○發生車禍，
    且被害人並因該次車禍受有傷害之事實，首堪認定。
  (二)觀諸卷附道路交通事故現場圖之記載及現場照片所拍攝之內
    容可知，被害人所騎機車車頭前置菜籃凹損、前導流板左下
    緣遺有擦撞痕，撞擊後逆向左倒在仁和路往大溪方向車道上
    ，前後輪各距離白實線2.3 公尺、1.8 公尺，車後遺有倒地
    右斜刮痕長1 公尺，刮痕起始處在被告所駕車輛之左前側距
    離白實線0.8 公尺處往大溪方向外側車道內，被告所駕車輛
    保險桿左前角擦刮受損，撞擊後左斜停在白實線外之路面上
    ，車體左前角在白實線上，車體左後角距離仁和路往大溪車
    方向白實線2.1 公尺等情可知，顯見被告所駕車輛於車禍發
    生之際，係自仁和路往大溪方向外側車道白實線外之路面起
    步行駛，而被害人所騎機車於車禍發生之際，則係沿上開白
    實線外側之路面逆向行駛，並在被告駕車起步後，與被告所
    駕車輛擦撞，而釀致本件車禍意外無訛，則被害人騎乘機車
    未在遵行車道內行駛，而有逆向行駛之行為，顯為本件車禍
    之肇事主因乙節，固堪認定。惟，審酌被告明知汽車駕駛人
    自路邊停車狀態起步，欲進入仁和路往大溪方向之車道時，
    本應注意起步前應顯示方向燈，注意前後左右有無障礙或車
    輛行人，並應讓行進中之車輛行人優先通行，且應注意車前
    狀況，並隨時採取必要之安全措施，而依當時天候晴、日間
    有自然光線、該路段為未劃分快慢車道之雙向二車道、路面
    乾燥、無缺陷、無障礙物、為視距良好之直路等一切情狀以
    觀，又無不能注意之情事，竟在駕車起步前，疏未注意前方
    適有被害人所騎機車亦疏未遵守汽車在未劃設慢車道之雙向
    二車道行駛時應在遵行車道內行駛之規定，而逆向沿上開仁
    和路2 段往大溪方向車道之白實線外側路面行駛而來，被告
    未讓行進中之被害人先行通過，致釀上開車禍意外，顯見被
    告駕駛自小客車由路旁駕車起步，未注意前後左右有無障礙
    或車輛行人，未讓行進中之車輛優先通行，且未注意車前狀
    況之行為，亦具有過失無誤。況本案經送請臺灣省桃園縣區
    車輛行車事故鑑定委員會鑑定結果，亦同此認定，此有該委
    員會於97年6 月19日以桃縣行字第0975201829號函覆之鑑定
    意見書1 份在卷可參。是被告辯稱：其對本件車禍之發生並
    無過失云云，要與事實不符，不足採信。
  (三)此外，本院依職權向恩主公醫院調取被害人因本件車禍就醫
    之出院病歷摘要、護理紀錄等資料，並請恩主公醫院陳明被
    害人之病情是否已達刑法第10條第4 項所謂「視能、聽能、
    語能、味能、嗅能、四肢功能、生殖機能受有毀敗或嚴重減
    損之情形」或有「其他於身體或健康有重大不治或難以治癒
    之傷害」等重傷情節後，經恩主公醫院覆以：「病患（乙○○）於車禍後有四肢行動障礙、尿失禁、呼吸衰竭，長期臥
    床及復健，生殖功能喪失」等情，此有該院97年8 月7 日（
    97 ） 恩一釋字第1089號函暨醫師回覆病歷摘要、被害人之
    病歷影本、護理紀錄影本等資料在卷可稽，足認被害人確係
    因本件交通事故所受頸椎第三至第六節椎間盤突出加上脊髓
    病變併發呼吸衰竭、頸椎第三及第四節骨折及脫臼之傷勢，
    經緊急送醫治療後，因病情需要，於同日進行頸椎椎板切除
    術後，住進外科加護病房治療，因呼吸衰竭無法脫離呼吸器
    ，於96年7 月6 日進行氣切手術，然因車禍造成其四肢行動
    障礙、尿失禁、呼吸衰竭，其無法自理生活，須要他人24小
    時看護照顧，並需長期臥床及復健之其他於身體有重大難治
    之傷勢，及受有生殖功能喪失之毀敗生殖之機能，已合於刑
    法第10條第4 項第5 、6 款所指之「重傷」結果甚明。而被
    害人確因本件車禍受有上開重傷害結果，是被告之過失行為
    與被害人之重傷害間，具有相當因果關係。
  (四)至被害人於上揭時地騎乘機車，未遵守道路交通安全規則第
    97條第1 項第1 款所規定之「汽車在未劃設慢車道之雙向二
    車道行駛時，應在遵行車道內行駛」之規定，竟逆向沿桃園
    縣大溪鎮○○路○ 段往大溪方向車道之白實線外側路面行駛
    ，而於行近上開仁和路2 段321 號前時，突遇被告駕車起步
    ，其因閃避不及，而以機車車擦撞到被告所駕自小客車之車
    頭保險桿左前角，其亦因此受傷乙節，業經被告供述在卷，
    觀諸卷附道路交通事故現場圖所標繪之車禍發生地點係在距
    離上開仁和路2 段往大溪車道之白實線外側之路面，而被害
    人之車輛倒在該仁和路2 段往大溪之車道上，機車車頭朝向
    中壢方向，車尾朝向大溪方向乙節即明，是被害人就本件車
    禍之發生亦存有過失無疑，臺灣省桃園縣區車輛行車事故鑑
    定委員會所為行車事故鑑定結果，亦同此認定，此有該委員
    會於97年6 月19日以桃縣行字第0975201829號函覆之鑑定意
    見書1 份在卷可參，是被告所辯：乙○○若不要逆向，也不
    會發生這種事情等語，亦非子虛。惟被害人縱有上開過失存
    在，亦無礙於本件就被告所涉過失傷害致重傷罪之認定，至
    為灼然，是被告亦不得主張被害人亦有過失而解免其罪責。
  (五)綜上所述，被告所辯其就上揭車禍之發生並無過失云云，並
    無可採，業如前述。是本案事證明確，被告犯行堪予認定，
    應予依法論科。
二、核被告甲○○所為，係犯刑法第284 條第1 項後段之過失傷
    害致重傷罪。爰審酌被告駕駛自小客車在路旁起步時，未注
    意起步前應顯示方向燈，注意前後左右有無障礙或車輛行人
    ，應讓行進中之車輛行人優先通行，並應注意車前狀況，隨
    時採取必要之安全措施等道路交通安全規則之規定，而貿然
    駕車起步，致肇上開車禍事故，被害人因此受有上揭重傷害
    結果，被告之過失程度較輕，而被害人之過失程度較重，及
    斟酌被告之智識程度為國中畢業、品行尚佳、前無不良素行
    （見卷附臺灣高等法院被告前案紀錄表之記載）、生活狀況
    係已婚，現與妻兒同住，其為從事擋土牆工程施作之臨時工
    ，日薪為新臺幣2 萬元，家中經濟由其與妻子共同賺錢負擔
    及被告犯罪後否認其有過失之犯後態度等一切情狀，量處如
    主文所示之刑，並諭知易科罰金之折算標準，以示懲儆。
據上論斷，應依刑事訴訟法第284 條之1 、第299 條第1 項前段
，刑法第284 條第1 項後段、第41條第1 項前段，刑法施行法第
1 條之1 第1 項、第2 項前段，判決如主文。
本案經檢察官陳國安到庭執行職務。
中    華    民    國    97    年    9     月    30    日
                  交通法庭    法  官  胡芷瑜
以上正本證明與原本無異。
如不服本判決，應於判決送達後10日內向本院提出上訴狀（應附
繕本），其未敘述上訴理由者，應於上訴期間屆滿後20日內補提
理由書狀於本院，上訴於臺灣高等法院。
                              書記官  張懿昀
中    華    民    國    97    年    10    月    1     日
附錄本案論罪科刑法條：
刑法第284 條 (過失傷害罪)
因過失傷害人者，處六月以下有期徒刑、拘役或五百元以下罰金
，致重傷者，處一年以下有期徒刑、拘役或五百元以下罰金。
從事業務之人，因業務上之過失傷害人者，處一年以下有期徒刑
、拘役或一千元以下罰金，致重傷者，處三年以下有期徒刑、拘
役或二千元以下罰金。


司法院資訊處製作；財團法人民間司法改革基金會備份。
